臺灣雲林地方法院刑事判決
110年度易字第633號
公  訴  人  臺灣雲林地方檢察署檢察官
被      告  黃振雄



選任辯護人  王捷拓律師
            鄭廷萱律師
上列被告因貪污治罪條例案件，經檢察官提起公訴（110年度偵
字第3696號、第5875號），被告於準備程序中自白犯罪，本院改
行簡式審判程序審理，判決如下：
    主      文
黃振雄非公務員共同犯對公務員不違背職務之行為行求賄賂罪，
處有期徒刑伍月，如易科罰金，以新臺幣壹仟元折算壹日。褫奪
公權壹年。扣案之現金賄賂新臺幣壹拾萬元及肉乾禮盒壹箱沒收
之。   
    事實及理由
一、本案犯罪事實及證據，除補充「被告黃振雄在本院審理中之
    自白」、「扣案物照片4 張」外，其餘均引用檢察官起訴書
    之記載（如附件）。
二、賄賂罪之行為人，屬對立共犯，自行為之過程觀之，具有進
    階性，依行賄之一方言，即先為行求，而後期約，終於交  
    付，但非必然階段分明，亦非必定循序漸進，且不以明示為
    必要，默示仍受禁止，其間一經對立之公務員一方拒絕，即
    不能進階，祇能就其低階段行為予以評價。申言之，祇要該
    行賄者就客觀上足為公務員違背職務一定作為或不作為之對
    價賄賂，單方將其行賄之意思向公務員有所表示，無論係以
    言語明說，或以動作暗示，或言語、動作兼具而明、暗示，
    一經到達相對之公務員，罪即成立，為即成犯之一種，不因
    公務員對於其被行賄一情知悉或意會與否，而有影響。至於
    其後若和公務員進而期約，甚或完成交付，則係該高階行為
    之實行，依各該具體作為評價之，乃不待言。惟若公務員本
    無受賄意思，非但無所期約，且行賄者係以「強塞」或「強
    送」等不待公務員表示其回應意思之方式，完成交付賄賂行
    為，當仍祇論以行求賄賂罪名（最高法院100年度臺上字第4
    88號判決意旨參照）。另貪污治罪條例第11條第1項、第2 
    項所定行賄罪，係指同條例第2條、第3條所規定之人員，向
    具有該條例第2條所規定身分之人行賄而言；至於第11條第4
    項另規定不具第2條人員之身分而犯前項之罪者，乃指不具
    第2條人員身分之非公務員，向具有第2條所規定身分之人關
    於違背職務之行為行賄者，亦依第1項規定之刑處罰之謂；
    前者為公務員對公務員犯罪；後者為非公務員對公務員犯罪
    ，兩者之犯罪主體，迥然不同（最高法院96年度臺上字第30
    31號、99年度臺上字第4454號判決意旨參照）。經查，被告
    非公務員，其委託同案被告亦非公務員之游美玲以未待公務
    員邱麗蓉表示其回應意思之方式，逕將裝有現金新臺幣（下
    同）10萬元之肉乾禮盒1箱放置在邱麗蓉住處，係行求賄賂
    之舉，但無積極證據證明其主觀上係圖以邱麗蓉為任何違背
    職務之行為供作對價，是核被告所為，係犯貪污治罪條例第
    11條第4項、第2項非公務員對公務員不違背職務之行為行求
    賄賂罪。
三、被告與游美玲間就本案犯行有犯意聯絡與行為分擔，應成立
    共同正犯。起訴書漏論共同正犯部分，本院逕予補充。
四、被告於偵查及本院審理中均自白犯罪，本院適用貪污治罪條
    例第11條第5項後段之規定減輕其刑。
五、被告之辯護人雖請求本院適用刑法第59條之規定遞減輕其刑
    云云。惟查，刑法第59條就法定最低度刑酌量減輕之規定，
    乃立法者賦予審判者之自由裁量權，俾就具體之個案情節，
    於宣告刑之擇定上能妥適、調和，以濟立法之窮。其既非常
    態，適用上自應審慎，所具之特殊事由，猶需使一般人咸認
    有可憫恕之處，尚非得恣意為之，必須犯罪另有特殊之原因
    與環境，在客觀上足以引起一般同情，認為即使予以宣告法
    定最低度刑，猶嫌過重者，始有其適用（最高法院110年度
    臺上字第112號判決意旨）；而所謂法定最低度刑，固然包
    括法定最低本刑，惟遇有其他法定減輕事由時，則係指適用
    其他法定減輕事由減輕其刑後之最低度刑而言。倘被告另有
    其他法定減輕事由，應先適用該法定減輕事由減輕其刑後，
    猶認其犯罪之情狀顯可憫恕，即使科以該減輕後之最低度刑
    仍嫌過重者，始得適用刑法第59條規定酌量減輕其刑（最高
    法院105年度臺上字第2625號判決意旨參照）。被告本案所
    犯非屬重罪，經依前開規定減輕刑責後，刑度已有降低，且
    被告並無可資憫恕之犯罪動機，是其犯罪尚無情輕法重，量
    處法定之刑猶嫌過重與客觀上足以引起一般人同情之處，故
    被告之辯護人請求再適用刑法第59條規定酌減其等之刑責云
    云，為無理由，本院不採，一併說明。
六、爰審酌被告本案犯行，助長工程業界「紅包文化」，也危害
    公務員廉潔公正形象，所為誠屬不該，但念及被告犯後能坦
    承犯罪，犯後態度尚佳，且被告之學歷為高中畢業，與母親
    、配偶同住，母親身體健康不佳，目前仍從事拆除工程，其
    為家中唯一經濟來源，每月收入20萬至30萬元，有相當之財
    力，暨其曾因殺人案件經法院判處無期徒刑確定，於98年3
    月19日假釋出監（不構成累犯，見臺灣高等法院被告前案紀
    錄表）等一切情狀，量處如主文所示之刑，並諭知易科罰金
    之折算標準。
七、被告犯貪污治罪條例第11條第4項、第2項之交付賄賂罪，並
    經宣告有期徒刑以上之刑，爰依貪污治罪條例第17條、刑法
    第37條第2項規定，宣告褫奪公權1年。
八、扣案之現金賄賂10萬元及肉乾禮盒1箱，為被告所有供本案
    行求賄賂犯行所用之財物，因未被邱麗蓉所接受，所有權尚
    未移轉而仍為被告所有，爰依刑法第38條第2項前段規定，
    宣告沒收。至於其餘扣案物品，非屬違禁物或義務沒收之物
    ，本院均不予宣告沒收，附此敘明。
九、應適用之法律（程序法）：
　　刑事訴訟法第273條之1第1項、第299條第1項前段、第310條
    之2、第454條第2項。
本案經檢察官蔡少勳提起公訴，檢察官林豐正到庭執行職務。 
中　　華　　民　　國　　110 　年　　12　　月　　14　　日
                  刑事第二庭  法  官      王紹銘
以上正本證明與原本無異。
如不服本判決，應於收受送達後20日內向本院提出上訴書狀，並
應敘述具體理由；其未敘述上訴理由者，應於上訴期間屆滿後20
日內向本院補提理由書（均須按他造當事人之人數附繕本）「切
勿逕送上級法院」。
                               書記官     洪秀虹
中　　華　　民　　國　　110 　年　　12　　月　　14　　日

附錄本案論罪科刑法條全文：
貪污治罪條例第11條
對於第2條人員，關於違背職務之行為，行求、期約或交付賄賂
或其他不正利益者，處1年以上7年以下有期徒刑，得併科新臺幣
3百萬元以下罰金。
對於第2條人員，關於不違背職務之行為，行求、期約或交付賄
賂或其他不正利益者，處3年以下有期徒刑、拘役或科或併科新
臺幣50萬元以下罰金。
對於外國、大陸地區、香港或澳門之公務員，就跨區貿易、投資
或其他商業活動有關事項，為前2項行為者，依前2項規定處斷。
不具第2條人員之身分而犯前3項之罪者，亦同。
犯前4項之罪而自首者，免除其刑；在偵查或審判中自白者，減
輕或免除其刑。
在中華民國領域外犯第1項至第3項之罪者，不問犯罪地之法律有
無處罰規定，均依本條例處罰。